臺灣雲林地方法院刑事判決　　　　　　 96年度簡上字第102號
上　訴 人
即　被　告　乙○○
上列上訴人因詐欺案件，不服本院虎尾簡易庭95年度虎簡字第43
9 號於中華民國95年10月17日第一審判決（聲請簡易判決處刑書
案號：台灣雲林地方法院檢察署95年度偵字第4217號），提起上
訴，及移送併辦（台灣高雄地方法院檢察署95年度偵字第28954
號），本院管轄第二審之合議庭判決如下︰
    主  文
原判決撤銷。
乙○○幫助意圖為自己不法之所有，以詐術使人將本人之物交付
，處有期徒刑伍月，如易科罰金，以新臺幣壹仟元折算壹日，減
為有期徒刑貳月又拾伍日，如易科罰金，以新臺幣壹仟元折算壹
日。
    事  實
一、乙○○預見提供自己帳戶予他人使用，可能幫助他人財產犯
    罪，竟仍不違背其本意，基於幫助詐欺之犯意，於民國95年
    8 月15日17時30分許，答應將設於中華郵政股份有限公司虎
    尾郵局（下稱虎尾郵局），戶名乙○○、局號000000-0號、
    帳號000000-0號帳戶，提供予蔡榮賓（偵查中）使用，容任
    該帳戶供他人用以詐騙財物。嗣蔡榮賓所屬之詐騙集團成員
    ，基於意圖為自己不法所有之犯意，於同月16日9 時許，以
    電話對甲○○佯稱：欠繳電話費，若未申辦此電話，可向電
    信警察隊備案等語，甲○○遂依指示陸續與自稱電信警察隊
    「李先生」、「陳智豪」、「劉志峰小隊長」，及「國安局
    高先生」聯絡，陷於錯誤，依指示至台北市內湖區○○○路
    ○ 段489 號第一銀行東湖分行（下稱東湖分行），將自己在
    此分行之帳號：00000000000 號帳戶，設定與乙○○上開帳
    戶為網路約定帳戶，並將帳戶密碼告知「高先生」。於同月
    6 日14時許，甲○○所有上開帳戶內之金錢，旋遭人將其中
    之新臺幣（下同）1,000,000 元匯入乙○○上開帳戶，詐得
    甲○○所有1,000,000 元。嗣於95年8 月16日14時至15時許
    ，乙○○由蔡榮賓陪同，至虎尾郵局將上開款項提領一空，
    並當場交付蔡榮賓。迨甲○○發現受騙後，報警處理，始悉
    上情。
二、案經甲○○訴請雲林縣警察局虎尾分局報請臺灣雲林地方法
    院檢察署檢察官偵查後聲請簡易判決處刑。
    理  由
一、訊據被告乙○○於本院坦承於上揭時、地，提供其所有郵局
    帳戶供蔡榮賓使用，並與蔡榮賓前往郵局，自己再提領款項
    交付蔡榮賓等情不諱，惟否認有何幫助詐欺取財犯行。辯稱
    ：以為蔡榮賓只是單純借用帳戶匯款，不知蔡榮賓作非法使
    用云云。惟查，告訴人甲○○於95年8 月16日9 時許，接獲
    蔡榮賓所屬詐欺集團成員來電，告知欠繳電話費，依指示聯
    絡「李先生」等人，進而至東湖分行與被告所有上開帳戶設
    定為網路約定帳戶。告訴人甲○○所有上開帳戶內之金錢，
    其中1,000,000 元即遭人轉匯入被告所有郵局帳戶內等情，
    業據告訴人甲○○於警詢指訴甚詳，並有虎尾郵局帳戶之存
    摺明細、新台幣交易明細查詢單、受理詐騙帳戶通報警示、
    內政部警政署反詐騙案件紀錄表、臺北市政府警察局內湖分
    局受理各類案件紀錄表、臺北市政府警察局內湖分局受理刑
    事案件報案三聯單各一紙及詐騙電話斷話簡便格式表三張在
    卷可稽，堪信屬實。又一般人均可申請金融帳戶使用，並無
    必要向他人借用，被告自承：與蔡榮賓多年未見，蔡榮賓向
    伊借用存摺及印章使用，曾告知蔡榮賓其所有帳戶及印章不
    隨便提供予他人使用等語。足見，被告主觀上亦預見提供帳
    戶予他人使用，他人有可能作為非法使用，以掩護不法行為
    。至於提供帳戶予他人使用之形式，不以交付帳戶存摺及印
    章為限，容任他人使用帳戶，並協助將帳戶內金錢取出，亦
    屬提供帳戶予他人使用之類型。被告提供帳戶予蔡榮賓使用
    ，有幫助詐欺取財之未必故意甚明。是本件事證明確，被告
    犯行，堪以認定。
二、核被告所為，係犯刑法第30條第1 項、第339 條第1 項之幫
    助意圖為自己不法之所有，以詐術使人將本人之物交付罪。
    被告以幫助意思，幫助蔡榮賓詐取被害人甲○○財物，為幫
    助犯，應依刑法第30條第2 項規定，減輕其刑。又移送併辦
    部分，與本案論罪科刑部分，屬同一事實，為起訴效力所及
    ，本院自應併予審理。
三、原審以被告罪證明確，因予論罪科刑，固非無見。惟原審未
    及適用中華民國96年罪犯減刑條例規定，尚有未洽。上訴意
    旨否認犯罪，固無理由，惟原審判決既有上開可議之處，自
    應由本院予以撤銷改判。爰審酌被告國中畢業學歷，所為幫
    助犯行助長不法詐欺取財犯罪之氣焰，危害社會大眾及金融
    經濟，增加查緝困難，危害社會治安，造成被害人甲○○損
    害嚴重，及犯後否認犯行等一切情狀，量處如主文第二項所
    示之刑，併宣示如易科罰金之折算標準。又被告所犯本罪，
    係於96年4 月24日前，合於減刑條件，應依中華民國96年罪
    犯減刑條例第2 條第1 項第3 款、第7 條第1 項，併予宣告
    減為有期徒刑2 月又15日，併宣示如易科罰金之折算標準。
據上論斷，應依刑事訴訟法第455 條之1 第3 項、第369 條第1
項前段、第364 條、第299 條第1 項前段，刑法第30條第2 項、
第339 條第1 項、第41條第1 項前段，刑法施行法第1 條之1 ，
中華民國96年罪犯減刑條例第2 條第1 項第3 款、第7 條第1 項
，判決如主文。
本案經檢察官蕭如娟到庭執行職務。
中　　華　　民　　國　　96　　年　　7 　　月　　30　　日
                  刑事第二庭    審判長法  官  林輝煌
                                      法  官  李貞瑩
                                      法  官  柯志民
以上正本證明與原本無異。
本件不得上訴。
                                      書記官　魏輝碩
中　　華　　民　　國　　96　　年　　7 　　月　　30　　日
論罪之法條全文：
刑法第339條第1項
意圖為自己或第三人不法之所有，以詐術使人將本人或第三人之
物交付者，處五年以下有期徒刑、拘役或科或併科一千元以下罰
金。
